【裁判字號】    95,訴,618
【裁判日期】    951117
【裁判案由】    違反毒品危害防制條例
【裁判全文】
臺灣新竹地方法院刑事判決              95年度訴字第618 號
公  訴  人  臺灣新竹地方法院檢察署檢察官
被      告  乙○○
                    （
指定辯護人  本院公設辯護人  甲○○
上列被告因違反毒品危害防制條例案件，經檢察官提起公訴（95
年度偵字第4087號、第4255號、第3430號），本院判決如下：
    主  文
乙○○連續販賣第一級毒品，處有期徒刑柒年陸月。
扣案的第一級毒品海洛因壹小包毛重零點貳伍公克（淨重零點零
柒公克，空包裝重零點貳肆公克）沒收銷燬之；另扣案之配用門
號0000000000號行動電話話機壹支、該門號SIM 卡壹
張及電話簿壹本，均沒收之；販賣第一級毒品海洛因所得新臺幣
壹萬捌仟伍佰元沒收之，如全部或一部不能沒收時，以其財產抵
償之。
    事實及理由
壹、構成犯罪事實：
    乙○○明知海洛因具有成癮性、濫用性等社會危害性，屬於
    毒品危害防制條例第2 條第2 項第1 款所列之第一級毒品，
    不得非法持有或販賣，竟意圖營利，出於販賣第一級毒品海
    洛因的連續犯罪意思，自民國95年4 月初某日起至同年6 月
    底某日止（起訴書誤載為至同年7 月1 日止），以其所使用
    之0000000000號行動電話門號對外調貨與賣貨，先分別向真
    實姓名年籍不詳之成年人2 、3 人等購買第一級毒品海洛因
    ，前後約4 次，每次以新臺幣（下同）5,500 元之代價購買
    海洛因1 大包毛重約4.1 公克後，旋即分裝成13包之小包裝
    毒品，再以海洛因每1 小包500 元之代價賣出，每1 大包約
    可獲得利潤1,000 元之方式，在其位於新竹縣竹北市○○○○
    街98巷17號2 樓租屋處，分別販賣第一級毒品海洛因予李建
    忠10次、郭瑞嬌5 次、林清泙2 次、葉漢鍾5 次、許王欽1
    次、歐桂宏7 次、陳炳煌2 次及陳宇羨5 次等。嗣分別於95
    年4 月1 日上午10時20分許及95年7 月14日下午3 時許，警
    方持搜索票於上開租屋處分別查獲，第1 次查獲時扣得其所
    有的第一級毒品海洛因1 小包毛重0.25公克（淨重0.07公克
    ，空包裝重0.24公克），及他人所有的注射針筒6 支、殘渣
    袋5 只、吸食器2 組、分裝杓5 支，第2 次則扣得其所有供
    販賣毒品所用的行動電話1 支（門號0000000000號，含SIM
    卡1 張）及電話簿1 本等物，始悉上情。
貳、認定犯罪事實所根據的證據及理由：
一、被告乙○○於本院法官訊問、準備程序及審理程序訊問時之
    自白。
二、證人即在乙○○上開租屋處租屋之林德明及曾向他人購買毒
    品之黃順發分別於檢察官偵查中之具結證述。
三、證人即向乙○○購買第一級毒品海洛因之李建忠、郭瑞嬌、
    林清泙、葉漢鍾、許王欽、歐桂宏、陳炳煌及陳宇羨分別於
    偵查中所為之具結證述。
四、通訊監察錄音資料及譯文1 份、本院搜索票2 紙及查獲過程
    照片9 幀可資佐證。
五、並有扣案之被告所有的毒品海洛因1 小包、行動電話1 支（
    門號0000000000號，含SIM 卡1 張）及電話簿1 本等物，可
    資證明。
六、而扣案之第一級毒品海洛因1 小包毛重0.25公克，經送法務
    部調查局鑑定結果，確含有第一級毒品海洛因成分，淨重0.
    07公克（空包裝重0.24公克），有該局95年5 月3 日調科壹
    字第100002994號鑑定通知書1 紙在卷可證。
、論罪科刑的理由：
一、按行為後法律有變更者，適用行為時之法律。但行為後之法
    律有利於行為人者，適用最有利於行為人之法律，刑法第2
    條第1 項定有明文（刑法第2 條係規範行為後法律變更所生
    新舊法律比較適用之準據法，是刑法第2 條本身雖經修正，
    但該條文既屬適用法律之準據法，本身尚無比較新舊法之問
    題，應逕適用裁判時之刑法第2 條規定以決定適用之刑罰法
    律）。又比較時應就罪刑有關之共犯、未遂犯、想像競合犯
    、牽連犯、連續犯、結合犯，以及累犯加重、自首減輕暨其
    他法定加減（如身分加減）與加減例等一切規定，綜其全部
    罪刑之結果而為比較（最高法院95年第8 次刑事庭會議決議
    參照）。查被告行為後，刑法第56條有關連續犯、第64條第
    2 項有關死刑減輕方法、第65條第2 項有關無期徒刑減輕方
    法等規定，業於94年2 月2 日修正公布，並均自95年7 月1
    日起施行，茲就比較情形分述如下：
（一）刑法第56條有關「連續數行為而犯同一之罪名者，以一罪
      論，但得加重其刑至2 分之1 。」之連續犯規定，業經修
      正刪除。此雖非犯罪構成要件之變更，惟顯已影響行為人
      刑罰之法律效果，自屬法律變更。亦即被告基於概括犯意
      所為之數行為，自95年7 月1 日起已不再成立連續犯而得
      論以一罪，而應依具體行為之性質論罪。查被告於本案所
      為多次販賣第一級毒品之犯罪行為均發生於新法施行之前
      ，且其所為之各次行為、時間，各均獨立，但其時間緊接
      ，所犯係構成要件相同之罪名，主觀上顯係基於概括犯意
      所為，為連續犯，依修正前刑法第56條規定，論以一罪，
      較依新法分論以數罪之結果，對被告較為有利。
（二）刑法第64條第2 項有關死刑減輕方法之規定，行為時即修
      正前刑法第64條第2 項規定：「死刑減輕者，為無期徒刑
      ，或為15年以下、12年以上有期徒刑。」，裁判時即修正
      後刑法第64條第2 項則規定：「死刑減輕者，為無期徒刑
      。」，比較修正前、後之死刑減輕方法規定，以行為時即
      修正前之規定，較有利於被告。
（三）刑法第65條第2 項有關無期徒刑減輕方法之規定，行為時
      即修正前刑法第65條第2 項規定：「無期徒刑減輕者，為
      7 年以上有期徒刑。」，裁判時即修正後刑法第65條第2
      項則規定：「無期徒刑減輕者，為20年以下15年以上有期
      徒刑。」，比較修正前、後之無期徒刑減輕方法規定，以
      行為時即修正前之規定，較有利於被告。
（四）綜合上述各條文修正前、後之比較，可知修正前、後之規
      定，首就罪數而論，依修正後之規定，被告應分論數罪，
      惟依修正前之規定，被告得論以連續犯而從一重處斷，此
      部分修正後之規定，顯然不利於被告，次就死刑、無期徒
      刑減輕方法之規定，修正前刑法之規定有利於被告，證諸
      前開最高法院決議所揭示之罪刑綜合比較原則，依刑法第
      2 條第1 項前段規定，自應整體適用行為時即修正前之刑
      法規定處斷。
二、論罪：
（一）被告乙○○所為，係犯毒品危害防制條例第4 條第1 項之
      販賣第一級毒品罪。被告持有第一級毒品海洛因之低度行
      為，為其販賣第一級毒品海洛因之高度行為所吸收，不另
      論罪。
（二）連續犯：被告先後多次販賣第一級毒品犯行，在時間上接
      近、犯罪手法雷同、基本犯罪構成要件相同，顯然係出於
      概括的犯罪故意所為，屬於連續犯，依照修正前刑法第56
      條規定：「連續數行為而犯同一之罪名者，以一罪論。但
      得加重其刑至2 分之1 。」，即以一罪論處，惟因所犯法
      條本刑為死刑、無期徒刑，故依法不得加重其刑。
（三）刑罰減輕事由（刑法第59條）：按被告行為後，刑法第57
      條、第59條之規定，業於94年1 月7 日修正公布，並於95
      年7 月1 日施行，前開規定，為法院就刑之裁量及酌減審
      認標準見解之明文化，非屬法律之變更（最高法院95年第
      8 次刑事庭會議決議參照）。查被告教育程度僅國小畢業
      本身亦罹患有糖尿病且年紀已長謀生本屬不易，加以上有
      高堂老母77歲尚待扶養，而另有3 名年幼之孫子（10歲、
      7 歲等）尚需照顧養護等情，有診斷證明書及戶籍謄本在
      卷可證，經濟壓力沉重，因結識多名施用毒品之友人，始
      聽信友人建議進而販賣毒品賺取生活費用以扶養照護親人
      之特殊動機，顯有其特殊的行為背景及環境因素等使然，
      復以因法律知識不足致罹重典，考量被告交易對象、金額
      尚非龐大，僅是少量小額販賣予朋友，且常遭友人賒欠，
      所得利益尚小，被告販賣之對象皆係有施用毒品習慣之友
      人，犯罪所生之危害非屬重大，且被告並無重大犯罪前科
      ，自本院審理後就案情始末業已供承不諱，坦然面對，深
      感懊悔，是認被告在客觀上足以引起一般人之同情，被告
      犯罪之情狀顯有可憫恕之處，又被告販賣第一級毒品罪之
      法定本刑為死刑或無期徒刑，與其犯罪情節相較，顯有情
      輕法重之情形，依一般社會觀念觀之，若科以法定最低刑
      度，仍嫌過重，爰依刑法第59條規定酌量減輕其刑度，並
      依修正前刑法第65條第2 項規定，無期徒刑減輕為7 年以
      上有期徒刑。
三、科刑：
（一）主刑：審酌販賣毒品行為乃毒品禍害之源，其源不斷，則
      流毒所及，非僅多數人之生命、身體受其侵害，吸食者家
      庭之破裂、為籌措財源購買毒品鋌而走險所造成社會治安
      之敗壞，亦不能免，顯見為害之鉅，當非個人一己之生命
      、身體法益所可比擬，及被告聽信朋友建議販賣毒品以賺
      取生活費之犯罪動機、目的及手段，因一時短於思慮，致
      罹刑章，販賣對象皆為已有施用毒品習慣之友人，其所生
      危害尚非重大，及所販賣之海洛因數量非鉅，所得有限，
      犯罪後自本院審理時坦認犯行，且於審理中亦未再聲請調
      查證據，以節省司法資源及成本之支出，態度尚稱良好等
      一切情狀，量處如主文所示之刑，以資懲儆。至蒞庭之公
      訴檢察官求刑科處被告有期徒刑11年，而偵查檢察官於偵
      查中以被告否認犯行求刑科處被告無期徒刑，本院基於上
      述理由，均認公訴人之求刑尚屬過重，併予敘明。
（二）從刑（沒收銷燬及沒收）：
  １、扣案之海洛因1 小包毛重0.25公克（淨重0.07公克，空包
      裝重0.24公克），為查獲之第一級毒品，業如前述，為被
      告所有預備供販賣之第一級毒品，應依毒品危害防制條例
      第18條第1 項前段之規定宣告沒收銷燬之。
  ２、又扣案之搭配0000000000號門號之行動電話話機乙支及該
      門號SIM 卡乙張及電話簿1 本等物，係被告用以販賣海洛
      因之物，業經被告供明在卷，應依毒品危害防制條例第19
      條第1 項之規定宣告沒收之。
  ３、再依被告於本院審理訊問時供稱販賣第一級毒品海洛因1
      小包多次，每次交易各獲得500 元之代價等情，復依證人
      李建忠等人於檢察官偵查中之證述，可知被告販賣第一級
      毒品海洛因所得之財物應為18,500元（500 元乘以37次《
      李建忠10次、郭瑞嬌5 次、林清泙2 次、葉漢鍾5 次、許
      王欽1 次、歐桂宏7 次、陳炳煌2 次及陳宇羨5 次共37次
      》等於18, 500 元），雖未經扣案，惟無法證明已經滅失
      ，亦應依毒品危害防制條例第19條第1 項規定宣告沒收之
      ，如全部或一部不能沒收時，以其財產抵償之。
  ４、不另為沒收之諭知：扣案之注射針筒6 支、殘渣袋5 只、
      吸食器2 組、分裝杓5 支，非被告所有，而證人余建居及
      黃木榮於偵查中亦證稱上開扣案物非被告所有等語明確（
      分別見95年度毒偵字第689 號偵查卷宗第12頁背面及第47
      頁），復與本件販賣毒品犯行無涉（即非供販賣所用之物
      ），亦均非違禁物，爰不另為沒收之宣告。公訴人請求本
      院依刑法第38條第3 項、第1 項第2 款規定宣告沒收，容
      有誤會，附此敘明。
肆、適用法律依據：
一、程序法方面：刑事訴訟法第299 條第1 項前段。
二、實體法方面：毒品危害防制條例第4 條第1 項、第18條第1
    項前段、第19條第1 項，刑法第2 條第1 項前段、第11條、
    第59條、修正前刑法第56條、第65條，判決如主文。
本案經檢察官魏廷勳到庭執行職務。
中    華    民    國    95    年    11    月    17    日
                  刑事第四庭審判長法  官  林秋宜
                                  法  官  劉兆菊
                                  法  官  馮俊郎
以上正本證明與原本無異。
如不服本判決，應於判決送達後10日內向本院提出上訴狀（應附
繕本），上訴於臺灣高等法院。
中    華    民    國    95    年    11    月    17    日
                                  書記官  鄧雪怡
附錄本件論罪科刑實體法條全文：
毒品危害防制條例第4 條第1 項：
製造、運輸、販賣第一級毒品者，處死刑或無期徒刑；處無期徒
刑者，得併科新臺幣1,000 萬元以下罰金。


司法院資訊處製作；財團法人民間司法改革基金會備份。
